【裁判字號】    99,附民上,56
【裁判日期】    991112
【裁判案由】    違反廢棄物清理法
【裁判全文】
臺灣高等法院刑事附帶民事訴訟判決    99年度附民上字第56號
上  訴  人
即  原  告  黃永安
被 上訴 人  財政部國有財產局北區辦事處
            陳官保
            莊翠雲
            陳文龍
上列上訴人就與被告等人間因損害賠償提起附帶民事訴訟案件，
不服臺灣臺北地方法院中華民國99年10月6 日第一審附帶民事訴
訟判決（99年度附民字第421 號），提起上訴，本院判決如下：
    主  文
上訴駁回。
    事  實
甲、上訴人即原告方面：聲明及陳述均詳如附件之附帶民事上訴
    狀所載。
乙、被上訴人即被告方面：未為任何聲明及陳述，亦未提出任何
    書狀。
    理  由
一、按法院如僅應就附帶民事訴訟為審判者，應以裁定將該案件
    移送該法院之民事庭，固為刑事訴訟法第511條第1項前段所
    明定。惟此所謂審判係專指實體上之審判而言，若所提起之
    附帶民事訴訟經法院認為不合法予以駁回，雖經合法上訴，
    上級法院亦無從為實體之審判，縱予以移送民事庭，仍應認
    上訴為不合法而裁定駁回，毫無實益可言，故於此情形，仍
    應由上訴法院刑事庭認上訴為無理由，逕以判決駁回，無刑
    事訴訟法第511條第1項前段之適用（最高法院67年度第13次
    刑事庭庭推總會議決議、95年台附字第68號判決意旨參照）
    。次按，提起附帶民事訴訟，應於刑事訴訟起訴後第二審辯
    論終結前為之，但在第一審辯論終結後提起上訴前，不得提
    起，刑事訴訟法第488條定有明文，亦即附帶民事訴訟之提
    起，以有刑事訴訟起訴為要件，若無刑事訴訟起訴即無法提
    起附帶民事訴訟，所提之附帶民事訴訟即不符合法定程式。
    又按法院認為原告之訴不合法或無理由者，應以判決駁回原
    告之訴，刑事訴訟法第502條第1項亦著有明文。
二、經查，上訴人即原告黃永安所據以提起附帶民事訴訟之原審
    99年度訴字第808 號被告吳信義違反廢棄物清理法刑事本案
    ，業經原審於民國99年6月2日判決，並於同年月21日判決確
    定，有本院被告前案紀錄表附卷可稽（見原審卷第42頁），
    而上訴人遲至99年10月4 日始向原審起刑事附帶民事訴訟，
    有刑事附帶民事訴訟起訴狀上之收案戳記在卷為憑，則上訴
    人顯係於被告所涉刑事案件於原審之訴訟繫屬已消滅後，始
    提起本件附帶民事訴訟，按諸前開規定，自不合法，原審予
    以駁回其訴，經核尚無不合。上訴人上訴意旨，仍執陳詞，
    指摘原判決不當，為無理由，應予駁回。
三、上訴人於上訴狀上雖另記載上訴人黃鎮華，然黃鎮華為原審
    99年度附民字第422號案件之原告，並非本件上訴之當事人
    ，附此敘明。
據上論斷，應依刑事訴訟法第490條前段、第367 條前段、第372
條，判決如主文。
中    華    民    國    99    年    11    月    12    日
                  刑事第二十一庭審判長法  官  蔡聰明
                                      法  官  楊力進
                                      法  官  許永煌
以上正本證明與原本無異。
如不服本判決，應於收受送達後10日內向本院提出上訴書狀，其
未敘述上訴之理由者並得於提起上訴後10日內向本院補提理由書
（均須按他造當事人之人數附繕本）「切勿逕送上級法院」。
                                      書記官  林吟玲
中    華    民    國    99    年    11    月    15    日

司法院資訊處製作；財團法人民間司法改革基金會備份。
